最高法院刑事判決　　　　　　　　　　　　　　　九十三年度台上字第四六五四號
　　上　訴　人　甲○○
　　　　　　　　　　　　（另案在台灣台中監獄台中分監執行中）
右上訴人因常業詐欺案件，不服台灣高等法院台中分院中華民國九十三年七月十三日
第二審判決（九十三年度上訴字第六二四號，起訴案號：台灣台中地方法院檢察署九
十一年度偵字第一０三三三、一三九一九號），提起上訴，本院判決如左：
    主  文
上訴駁回。
    理  由
按刑事訴訟法第三百七十七條規定：上訴於第三審法院，非以判決違背法令為理由，
不得為之。是提起第三審上訴，應以原判決違背法令為理由，係屬法定要件。如果上
訴理由狀並未依據卷內訴訟資料，具體指摘原判決不適用何種法則或如何適用不當，
或所指摘原判決違法情事，顯與法律規定得為第三審上訴理由之違法情形，不相適合
時，均應認其上訴為違背法律上之程式，予以駁回。本件原判決認定上訴人甲○○與
陳勇貴（已死亡）及綽號「小朱」之成年男子，共同基於概括之犯意聯絡，自民國九
十一年三月初起，以「新中原投資事業」為名，組成販賣「六合彩明牌」之詐欺集團
，而洪世昌（已經判刑定讞）則自同年四月初起亦加入該集團，其分工方式由陳勇貴
負責接聽電話，上訴人負責設計廣告版面及撰寫文稿，洪世昌則擔任外務提款及匯款
工作，以每日新台幣（下同）一萬五千元之代價，連續在少年中國晨報「大來廣告」
夾報中刊登廣告，謊稱由香港搖獎部傳出明牌號碼，聯絡電話為０二─000000
00、０八０｜0000000號轉接至０九二七─四二九二五三號行動電話，由陳
勇貴在台中市○○路三六三巷十八號十樓之三住處及其他不詳地點接聽電話，佯稱係
「王育勝記者」、「林總經理」、「王經理」，有特殊管道可由香港搖獎部取得明牌
號碼，欲取得明牌號碼須加入會員，每月繳交三千五百元，留下身分資料及聯絡電話
，等確認後才可以得到六合彩明牌號碼，分別為二星、三星、四星及港號連碰等，如
押中明牌，則由公司分紅三至五萬元等語，誘使黃峰陵、張天賜、陳文龍等人（詳如
原判決附表一所示，附表編號十二除外）陷於錯誤，加入會員，依其指示將款項分別
匯入知情且基於幫助之犯意，在南投縣信義鄉同富村同和巷九十六號提供郵局帳戶供
陳勇貴使用之謝渾育（業經判刑定讞）以及陳勇貴向不詳人士所購得蔡清和、馬錫安
、吳餘峰、張文龍、黃上銘、方榮文、丁瑞忠等郵局帳戶（另案審理），方告知其自
己隨意撮合而成之明牌號碼，先後總計匯入五百零二萬五千五百元，反覆以此方式詐
欺及公然煽惑不特定人簽賭六合彩，恃以維生而為常業。嗣於同年五月二十一日，始
在台中市○○街三十一號等地為警查獲等情。因而維持第一審論處上訴人共同以意圖
為自己不法之所有，以詐術使人將本人之物交付為常業罪刑之判決，駁回其在第二審
之上訴，已綜核全部卷證資料，詳加斟酌論斷，敘明其所憑之證據及認定之理由，而
以上訴人否認犯罪所持之辯解為不足採，予以指駁綦詳，俱有卷存之證據資料可資覆
按。從形式上觀察，並無判決違背法令之情形存在。查證據之取捨及其證明力之判斷
，屬於事實審法院之職權，苟其所為之判斷，並不違背經驗法則及論理法則，即不能
任意指為違背法令，而執為合法之第三審上訴理由。而認定犯罪事實所憑之證據，並
不以直接證據為限，間接證據亦包括在內，審理事實之法院綜合卷內之直接、間接證
據，本於推理作用，於通常一般之人均不致有所懷疑，得確信其為真實之程度者，即
非不得據之為有罪之認定。原判決論處上訴人常業詐欺罪刑，係綜合上訴人、同案被
告陳勇貴、洪世昌、謝渾育警訊、偵查中之部分自白，被害人黃峰陵、張天賜、陳文
龍等人之指訴，「新中原投資事業」在大來廣告所刊登之廣告影本暨扣案之儲金簿、
提款卡、行動電話等直接、間接證據，本於推理作用為認定犯罪事實之基礎。此乃原
審取捨證據及證據證明力判斷職權之合法行使，其所為判斷，尚無悖乎一般經驗法則
，自不得指為違法。又被告之自白，非出於強暴、脅迫、利誘、詐欺、違法羈押或其
他不正之方法，且與事實相符者，得為證據，刑事訴訟法第一百五十六條第一項定有
明文；而被告以外之人於審判中死亡者，其於檢察事務官、司法警察官或司法警察調
查中所為之陳述，經證明具有可信之特別情況，且為證明犯罪事實之存否所必要者，
亦得為證據。刑事訴訟法第一百五十六條第一項、第一百五十九條之二分別定有明文
。原判決論處上訴人常業詐欺罪刑，固以同案被告陳勇貴之自白為認定犯罪事實之證
據之一。但上訴人坦承與陳勇貴是好友，無仇怨，詐騙所得陳勇貴將分給予四分之一
，對陳勇貴檢警偵訊中之陳述沒有意見等語，則陳勇貴之自白自屬可採。且原審除其
自白外，並參酌同案被告陳勇貴、洪世昌、謝渾育之供述，被害人黃峰陵、張天賜、
陳文龍等人之證詞，「新中原投資事業」廣告影本暨扣案之儲金簿、提款卡、行動電
話等補強證據，已足以擔保其自白之真實性，原審採為上訴人犯罪事實之基礎，自屬
合法有據。今陳勇貴於審判中死亡，其於檢警偵訊中之自白，既經證明與事實相符，
其可信度極高，且為證明犯罪事實之存否所必要，已無從再予傳喚詰問。嗣上訴人主
張陳勇貴之供詞有誘導訊問之可能，請求再調閱其警訊之錄影、錄音帶，或傳訊製作
警訊筆錄之警員，均不具調查之必要性，原審未予調查，自無應於審判期日調查之證
據，未予調查之違法可言。另命證人與上訴人對質與否，審理事實之法院，本有自由
裁酌之權。共同被告洪世昌、謝渾育及證人黃峰陵、張天賜、陳文龍等人已分別於檢
警偵訊及審判中到庭供述明確，原審於審判期日亦已提示筆錄告以要旨，予以辯解之
機會，上訴人並未聲請原審命與該等共同被告或證人對質（第一審卷第十六、五四頁
、原審卷第四五頁），迨上訴本院後始為此主張，仍非適法之第三審上訴理由。末查
刑事訴訟法所稱依法應於審判期日調查之證據，係指與待證事實有重要關係，在客觀
上顯有調查必要性之證據而言，故其範圍並非漫無限制，必其證據與判斷待證事實之
有無，具有關連性，得據以推翻原判決所確認之事實，而為不同之認定，若僅係枝節
性問題，或所證明之事項已臻明瞭，當事人聲請調查之證據，僅在延滯訴訟，甚或就
同一證據再度聲請調查，自均欠缺其調查之必要性，原審未依聲請為無益之調查，皆
無違法可言。上訴人參與販賣「六合彩明牌」之詐欺集團，負責設計廣告版面及撰寫
文稿，事證已臻明確，請求再調閱刊登廣告之原稿及聯絡大來廣告公司之通聯記錄，
均不具調查之必要性，原審未予調查，尤無應於審判期日調查之證據，未予調查之違
法可言。上訴意旨置原判決上開明確論斷於不顧，對原審取捨證據及證據證明力判斷
之審判職權行使，任憑己見，或就同一證據資料為相異之評價，或就不影響於判決本
旨事項再為事實上之爭辯，均與法律規定得為第三審上訴理由之違法情形，不相適合
，其上訴為違背法律上之程式，應予駁回。
據上論結，應依刑事訴訟法第三百九十五條前段，判決如主文。
中　　　華　　　民　　　國　　九十三　　年　　　九　　　月　　　九　　　日
                              最高法院刑事第四庭
                                  審判長法官  紀　俊　乾
                                        法官  黃　正　興
                                        法官  劉　介　民
                                        法官  陳　東　誥
                                        法官  洪　明　輝
      右正本證明與原本無異
                                              書  記  官
中　　　華　　　民　　　國　　九十三　　年　　　九　　　月　　 十三 　　日
                                                                        Ｖ
